【裁判字號】    98,上易,775
【裁判日期】    990210
【裁判案由】    傷害
【裁判全文】
臺灣高等法院臺南分院刑事判決  九十八年度上易字第七七五號
上訴人
即被告  甲○○
選任辯護人即扶助律師  曾錦源律師
上列上訴人因被告傷害案件，不服臺灣嘉義地方法院九十八年度
易字第三四０號中華民國九十八年九月三十日第一審判決（起訴
案號：臺灣嘉義地方法院檢察署九十八年度偵字第四九七六號）
，提起上訴，本院判決如下：
    主    文
上訴駁回。
    事    實
一、甲○○前於民國（下同）九十五年間因詐欺案件，經臺灣嘉
    義地方法院九十五年度嘉簡字第一七０號判處有期徒刑三月
    確定，嗣經裁定減刑為有期徒刑一月又十五日確定，於九十
    六年七月二十二日縮刑期滿執行完畢。猶不知悔改，於九十
    八年五月二十四日晚上九時十五分許，駕駛其所有、車牌號
    碼AV－2285號白色自用小客車前往位在嘉義縣番路鄉新福村
    十九之二十號之「三元宮」，未經徵得「三元宮」工作人員
    同意，即自該宮內所供奉神像之背包內，將象徵其二哥之符
    令取出，逕自點火並持往「三元宮」前天公爐內焚化，經「
    三元宮」內工作人員乙○○發覺後上前質問，而與甲○○發
    生爭執、拉扯，甲○○因而心生不滿，竟基於傷害他人身體
    之犯意，自其所駕駛上開自用小客車後座取出其工作所用之
    割草刀朝乙○○揮砍，乙○○見狀伸手抵擋，因而受有右手
    掌外側割裂傷（長約十五公分）、右手第五指外側指間神經
    損傷等傷害。甲○○見乙○○血流不止遂持該把割草刀徒步
    逃離現場，並將該把割草刀丟入省道臺三線福安橋下（已滅
    失）。嗣經警據報到場處理，而知上情。
二、案經乙○○訴由嘉義縣警察局中埔分局報請臺灣嘉義地方法
    院檢察署檢察官偵查起訴。
    理    由
甲、程序方面：
一、按被告以外之人於審判外之陳述，經當事人於審判程序同意
    作為證據，法院審酌該言詞陳述或書面陳述作成時之情況，
    認為適當者，亦得為證據。當事人、代理人或辯護人於法院
    調查證據時，知有第一百五十九條第一項不得為證據之情形
    ，而未於言詞辯論終結前聲明異議，視為有前項之同意，刑
    事訴訟法第一百五十九條之五定有明文。查被告甲○○對於
    卷附各傳聞證據之證據能力未於言詞辯論結前聲明異議，且
    經本院於審理逐一提示予被告表示意見。本院審酌該證人等
    之陳述及證據資料作成當時之過程、內容、功能等之情況，
    認為適當，亦查無其他違法取證或其他瑕疵等不實之情事，
    具備合法可信之適當性保障，與本案待證事實間並具有相當
    之關聯性，以之為本案證據尚無不當，復無顯有不可信之情
    況，自得採為證據。
乙、實體方面：
一、訊據被告甲○○矢口否認有傷害犯行，辯稱：是告訴人先動
    手，又有很多人持鐵條圍毆打伊，伊始自車內取出割草刀出
    來，伊係要防衛云云。
二、經查：
(一)被告於九十八年五月二十四日晚上九時十五分許，駕駛其所
    有、車牌號碼AV－2285號白色自用小客車前往位在嘉義縣番
    路鄉新福村十九之二十號之「三元宮」，未經徵得「三元宮
    」工作人員同意即自該宮內所供奉神像之背包內將象徵其二
    哥之符令取出逕自點火並持往「三元宮」前天公爐內焚化，
    經在「三元宮」內工作之告訴人乙○○發覺後上前質問而與
    被告發生爭執等情，業據被告於原審審理時供承明確，核與
    證人即被告之配偶楊霞於警詢時證稱：被告當晚係前往「三
    元宮」欲將象徵其二哥之符令取回等情相符（見警卷第九頁
    ），亦與證人張林美麗於偵查中證稱：伊有看到被告從三元
    宮桌上拿東西要到外面等詞（見偵查卷第八頁），互核一致
    ，並有被告所駕駛車輛照片四幀（見警卷第十六、十七頁）
    在卷可佐，此部分事實至為明灼，堪以認定。而被告就發生
    爭執前之具體情形於原審審理時供稱：「．．我到神明桌從
    神明的包包把我二哥的符令拿出來，我就用宮內的蠟燭點火
    ，就要拿到天公爐把符令丟進去燃燒。天公爐離神明桌大約
    五公尺，我還沒有丟進去，乙○○就跑過來跟我拉扯，我就
    一直走，不要理他．．」（見一審卷第七十四頁），足見被
    告係因未徵得「三元宮」工作人員同意即自該宮內所供奉神
    像之背包內取出符令持往「三元宮」外焚化，經告訴人發覺
    後上前質問，被告仍不予理會而發生爭執，被告亦因而對告
    訴人上前質問制止之舉心生不滿，是其確有傷害告訴人之動
    機無訛。
(二)被告與告訴人發生上開爭執後，被告即自其所駕駛上開自用
    小客車後座取出其工作所用之割草刀朝告訴人揮砍，告訴人
    見狀伸手抵擋因而受有右手掌外側割裂傷（長約十五公分）
    、右手第五指外側指間神經損傷之傷害等情，則據證人乙○
    ○於警詢時證述明確，核與證人李明真、朱縈涔於原審審理
    時結證情節相符（見一審卷第五十七、六十四頁），並有現
    場血跡照片六幀（見警卷第十八至二十頁）及財團法人天主
    教聖馬爾定醫院診斷證明書乙份在卷可憑（見警卷第十四頁
    ），而由告訴人所受傷害之部位及種類以觀，堪認告訴人受
    有上開傷害係因遭被告持用割草刀揮砍時出手抵擋所致無疑
    。而被告見告訴人血流不止遂持該把割草刀徒步逃離現場，
    並將該把割草刀丟入省道臺三線福安橋下（已滅失）等情，
    則據被告於原審審理時供承屬實（見一審卷第七十五頁），
    並有被告丟棄割草刀現場照片二幀在卷可佐（見警卷第二十
    一頁），是此部分事實，亦足堪認定。由案發現場血跡照片
    以觀，告訴人遭砍傷後失血之情至為明顯，被告亦自承伊因
    見到告訴人流血而始將割草刀丟棄，顯見被告當場即已知悉
    其持刀砍傷告訴人之事實，被告辯稱：伊不知道有無劃傷告
    訴人手部云云，顯係臨訟卸責之詞，並不足採。
(三)被告固於原審辯稱：伊因告訴人持木條戳其背部而將告訴人
    推開，現場即有四至五名男子持鐵條圍毆伊，伊始自車內取
    出割草刀揮舞防衛云云，於本院辯稱：是告訴人先動手，又
    有很多人持鐵條毆打伊，伊始自車內取出割草刀出來，伊係
    要防衛云云，提出其診斷證明書及自身傷勢照片為證。然觀
    諸證人李明真於原審審理時證稱：被告駕車至「三元宮」後
    將車停在門口，被告下車進入宮內拿東西走出來，告訴人就
    問被告要做何事，被告不告訴乙○○就辱罵告訴人乙○○，
    伊看到被告從車後座取出一把彎彎的刀子就高舉從上往下砍
    告訴人，告訴人就把手舉起來擋，伊看到告訴人的手被砍到
    流血；當時僅有被告與告訴人在爭執，告訴人在衝突過程中
    手中並無拿任何工具或兇器，亦無其他在場男子持鐵條要毆
    打被告等語（見一審卷第五十七、五十八、六十頁），核與
    證人朱縈涔於原審審理時結證情節吻合（見一審卷第六十四
    、六十五頁）；而上開二名證人經原審於審理時隔離行交互
    詰問，並經依法具結，且其證述情詞亦互核一致，對照告訴
    人受有右手掌外側割裂傷（長約十五公分）、右手第五指外
    側指間神經損傷之傷害等情以觀，渠等所證述告訴人伸手抵
    擋方式亦與告訴人診斷證明書所載傷勢吻合，堪認渠等上開
    證詞已具相當憑信性。參以被告於原審審理時供稱：伊不認
    識證人李明真、朱縈涔，與該二名證人亦無任何恩怨糾紛等
    語（見一審卷第七十五頁），對照證人李明真、朱縈涔於原
    審審理時亦均證稱：渠等與被告、告訴人均不認識，僅為單
    純至該處問事之香客等語，足見證人李明真、朱縈涔之證詞
    並無偏袒被告或告訴人之虞，是渠等上開證詞之真誠性更無
    可疑，被告於原審所稱：伊因告訴人持木條戳其背部而將告
    訴人推開，現場即有四至五名男子持鐵條圍毆伊，伊始自車
    內取出割草刀揮舞防衛云云，即難認屬實。況由被告之診斷
    證明書（見警卷第十五頁）及其所提出傷勢照片（附於一審
    卷內證物袋內），其傷勢甚為輕微，對照被告帶同警員至棄
    置割草刀現場之照片以觀（見警卷第二十一頁），均難認被
    告有何於案發當時遭數名男子持鐵條圍毆成傷之跡象，是被
    告上開所辯，顯與客觀事實相違，委不足取。被告辯護人於
    本院亦辯稱：被告係正當防衛等語，自難採取。
(四)綜上所述，本件事證明確，被告所辯純係卸責之詞，不足採
    信，被告傷害犯行至堪認定，應依法論科。
三、核被告所為，係犯刑法第二百七十七條第一項傷害罪。被告
    前於九十五年間因詐欺案件，經原審九十五年度嘉簡字第一
    七０號判處有期徒刑三月確定，後經裁定減刑為有期徒刑一
    月又十五日確定，於九十六年七月二十二日縮刑期滿執行完
    畢，有臺灣高等法院被告前案紀錄表附卷可佐，於五年內故
    意再犯本件有期徒刑以上之罪，為累犯，應依刑法第四十七
    條第一項規定加重其刑。原審審酌被告高中肄業之智識程度
    ，前有違反毒品危害防制條例、賭博、公共危險前科之素行
    ，並審酌被告未經徵詢三元宮之工作人員同意即擅取宮內物
    品，已屬可議，竟於告訴人上前質問時持割草刀朝告訴人揮
    砍，致使告訴人受傷，其行為更屬惡劣，及犯罪後矢口否認
    犯行，並杜撰不實抗辯，犯後態度難認良好，且迄未與告訴
    人達成和解，賠償其損害等一切情狀，適用刑法第二百七十
    七條第一項、第四十七條第一項、第四十一條第一項前段，
    刑法施行法第一條之一第一項、第二項前段，量處有期徒刑
    一年，以資懲儆。本院經核原判決認事用法，均無不合，量
    刑亦屬妥適。被告上訴意旨，指摘原判決量刑過重，為無理
    由，應予駁回。
四、據上論斷，應依刑事訴訟法第三百六十八條，判決如主文。
本案經檢察官范文豪到庭執行職務。
中    華    民    國    99    年     2    月    10    日
                  刑事第一庭審判長法官  茆  臺  雲
                                  法官  王  明  宏
                                  法官  蔡  長  林
以上正本證明與原本無異。
不得上訴。
                                書記官  李  培  薇
中    華    民    國    99    年     2    月    11    日
附錄本案論罪科刑法條全文：
刑法第二百七十七條第一項（普通傷害罪）：
  傷害人之身體或健康者，處三年以下有期徒刑、拘役或一千元
以下罰金。

司法院資訊處製作；財團法人民間司法改革基金會備份。
